【裁判字號】    98,訴,2
【裁判日期】    990518
【裁判案由】    偽造文書等
【裁判全文】
臺灣宜蘭地方法院刑事判決                 98年度訴字第2號
公  訴  人  臺灣宜蘭地方法院檢察署檢察官
被      告  乙○○
上列被告因偽造文書等案件，經檢察官提起公訴（97年度偵緝字
第58號），本院判決如下：
    主  文
乙○○犯竊盜罪，處有期徒刑陸月，如易科罰金，以新臺幣貳仟
元折算壹日；又犯非法由自動付款設備取財罪，處有期徒刑參月
，如易科罰金，以新臺幣貳仟元折算壹日；又犯行使偽造私文書
罪，處有期徒刑陸月，如易科罰金，以新臺幣貳仟元折算壹日；
又犯傷害罪，處有期徒刑貳月，如易科罰金，以新臺幣貳仟元折
算壹日。應執行有期徒刑壹年肆月，如易科罰金，以新臺幣貳仟
元折算壹日。
其餘被訴（詐欺取財）部分無罪。
    犯罪事實
壹、緣乙○○與甲○○原為男女朋友關係。乙○○意圖為自己不
    法之所有，於民國96年5月30日至96年7月2日間某日，在甲○○位於宜蘭縣冬山鄉○○路138巷44號住處房間內，竊取
    甲○○所有之新竹國際商業銀行台南分行（已更名為渣打國
    際商業銀行台南分行）帳號：00000000000號帳戶存摺1本及
    金融卡1張及中國信託商業銀行台南分行帳號：00000000000
    0號帳戶存摺1本及金融卡1張與印鑑章2個。得手後，復意圖
    為自己不法之所有，接續自96年6月6日起至96年7月2日止，
    在附表「犯罪時間」欄所示之時間，將其所竊得之上開甲○○所有之新竹國際商業銀行台南分行及中國信託商業銀行台
    南分行帳戶金融卡，插入自動提款機並鍵入該金融卡密碼，
    致自動提款機辨識系統陷於錯誤，誤認係由真正持卡人甲○○提領現金，而以此不正方法從自動付款設備詐取如附表「
    提領金額」欄所示之金額，合計共計新臺幣（下同）48,239
    元。乙○○另意圖為自己不法之所有，接續於96年6月12日
    11點3分，持甲○○之中國信託商業銀行台南分行帳戶之存
    摺及印鑑章到中國信託商業銀行台南分行，盜蓋甲○○印文
    於提款憑證，並於其上填寫63萬元之數額，持以向上開銀行
    之櫃檯人員領取63萬元而為行使；及於同日12時31分持甲○○之新竹國際商業銀行台南分行帳戶之存摺及印鑑章到新竹
    國際商業銀行台南分行，盜蓋甲○○印文於取款憑條，並於
    其上填寫30萬元之數額，持以向上開銀行之櫃檯人員領取30
    萬元而為行使，使中國信託商業銀行台南分行及新竹國際商
    業銀行台南分行陷於錯誤，分別交付63萬元及30萬元予乙○○，足以生損害於甲○○，及中國信託商業銀行台南分行帳
    戶及新竹國際商業銀行台南分行對帳戶管理之正確性。再乙○○與甲○○於96年7月1日因合夥經營咖啡花茶店之事起爭
    執，乙○○竟基於傷害之犯意，於96年7月2日凌晨1時許，
    在宜蘭縣宜蘭市○○路○段259號之「福岡商務汽車旅館」，
    以手掐甲○○脖子，而將甲○○壓在床上等方式傷害甲○○
    ，致甲○○受有前額抓擦傷、右後頸抓擦傷、後背兩處抓擦
    傷、左上臂瘀青挫傷及左小腿瘀青挫傷等傷害。
貳、案經甲○○告訴及宜蘭縣警察局宜蘭分局報告臺灣宜蘭地方
    法院檢察署檢察官偵查起訴。
    理  由
壹、證據能力部分：
一、按被告以外之人於審判外之言詞或書面陳述，除法律有規定
    者外，不得作為證據，刑事訴訟法第159條第1項定有明文，
    故如欲採被告以外之人於審判外之陳述，必須符合法律所規
    定之例外情形，方得認其審判外之陳述有證據能力。查本案
    證人甲○○於警詢時之證述，為審判外之言詞陳述，原即不
    得採為證據，復無刑事訴訟法第159條之1至159條之5規定之
    例外情形，自應認不具證據能力。
二、次按被告以外之人於審判外之陳述，雖不符前四條之規定，
    而經當事人於審判程序同意作為證據，法院審酌該言詞陳述
    或書面陳述作成時之情況，認為適當者，亦得為證據。當事
    人、代理人或辯護人於法院調查證據時，知有第159條第1項
    不得為證據之情形，而未於言詞辯論終結前聲明異議者，視
    為有前項之同意，刑事訴訟法第159條之5第1項、第2項亦定
    有明文。本件情形，被告、檢察官於本院審理時對於下列所
    述之其他證據資料，均不爭執其證據能力，本院審酌該等證
    據資料作成時之狀況，並無不宜作為證據情事，依刑事訴訟
    法第159條之5第2項規定，自得作為證據。
貳、有罪部分：
一、訊據被告乙○○固坦承持告訴人甲○○之新竹國際商業銀行
    台南分行及中國信託商業銀行台南分行帳戶金融卡自96年6
    月6日至96年7月2日到自動提款機提領48,239元；與於96年6
    月12日11時3分，持甲○○之中國信託商業銀行台南分行帳
    戶之存摺及印鑑章到中國信託商銀臨櫃提領63萬元；及於同
    日12時31分，持甲○○之新竹國際商業銀行台南分行帳戶之
    存摺及印鑑章到新竹國際商業銀行提領30萬元；暨於96年7
    月2日與甲○○在福岡商務汽車旅館並發生爭執等事實，惟
    矢口否認竊盜、非法由自動付款設備取財、偽造文書及傷害
    等犯行，辯稱：甲○○之存摺、印鑑章及金融卡等物均係由
    甲○○所交付，密碼亦係甲○○所告知，用以償還甲○○積
    欠其之債務。另於96年7月2日，甲○○如受有小傷，係因伊
    與被告拉扯所致，非被告故意之傷害行為所造成，甲○○指
    稱被告以拳頭伸進伊之嘴巴，則屬不可能之事云云。經查：
（一）竊盜、非法由自動付款設備取財、偽造文書部分：
   1、告訴人甲○○所有之新竹國際商業銀行台南分行帳號：00
      000000000號帳戶及中國信託商業銀行台南分行帳號：000
      000000000號帳戶之存摺、印鑑章及金融卡遭被告竊取之
      事實，業據證人甲○○於偵查中證稱：「我放在房間內的
      抽屜內，因為我當時跟他已論及婚嫁，所以他都可以自由
      進入我家，因為我們家的三層樓，利用我不在房間內的時
      候，將我的東西拿走，他知道我的密碼是農曆生日。」，
      「因為他知道我的記性不好，他之前有問過我郵局等密碼
      ，因為當時我們已經要結婚了，我很信任他，所以就有跟
      他說是用我的生日當密碼，我們已經論及婚嫁，有拿彼此
      的八字去對，所以他知道我的農曆生日及時辰。」，「（
      問：你的中國商銀台南分行、新竹商銀台南分行之存摺、
      印鑑章及金融卡何時遺失？）於97年7月1日跟被告吵架之
      後隔天發現不見了。」，「我貸完款之後就一直放著沒有
      動。」，「銀行通知我撥款之後，我有去看錢是否有撥進
      去，所以撥款那天上開東西都還在，應該是撥款之後被被
      告偷了。」等語（詳96年度偵字第3766號卷第52、53頁及
      第91頁）；及於審判中證稱：「（問：被告是否知道妳的
      存摺及印鑑章置於何處？）我不知道被告是否知道位置，
      他有去過我家，時間我不記得，我家過節時被告都有來我
      家，從96年的農曆過年開始，大概一個月來一次。我辦好
      貸款後，他也有來我家，大約是5、6月的時候，剛好是我
      父母的生日，他有來我家，也有到過我的房間。」，「（
      問：被告是否知道妳的提款卡密碼？）因為被告知道我的
      記性不好，所有的密碼大都是使用我的農曆生日，不然就
      是654321，被告知道我的習慣。」，「（問：是否同意被
      告使用你上開二家銀行印鑑章，去提領30萬元及63萬元？
      ）沒有同意被告使用，因為還沒有講好投資的金額。」，
      「（問：曾經是否有同意過被告用你的提款卡去提領你帳
      戶內的錢？）印象中沒有。我帳戶的錢都是由我自己去領
      的。」等語（詳本院卷一第71、72頁），已詳敘被告如何
      竊取存摺、印鑑章及金融卡之事實。又被告於附表「犯罪
      時間」欄所示之時間，持甲○○所有之新竹國際商業銀行
      台南分行及中國信託商業銀行台南分行帳戶金融卡，至自
      動提款機提領如附表「提領金額」欄所示之金額之事實，
      有渣打國際商業銀行股份有限公司東台南分行行帳號0000
      0000000號帳戶往來明細及中國信託商業銀行股份有限公
      司000000000000號帳戶歷史交易明細報表各1份存卷可憑
      （詳本院卷一第134、135頁及第131、132頁）；被告於96
      年6月12日向新竹國際商業銀行台南分行領取30萬元再匯
      至被告之中國信託商業銀行鳳山分行帳號000000000000號
      帳戶之事實，有取款憑條及匯款申請書附卷可參（詳96年
      度偵字第3766號卷第11、12頁）；另被告於同日向中國信
      託商業銀行領取63萬元，亦有提款憑證在卷足考（詳96年
      度偵字第3766號卷第13頁）。此外，復有中國信託商業銀
      行及渣打國際商業銀行台南分行提出之監視錄影帶光碟各
      1張及臺灣宜蘭地方法院檢察署96年11月14日勘驗筆錄暨
      所附上開影帶光碟之翻拍照片（詳96年度他字第690號卷
      第33至65頁）附卷可佐。至被告辯稱：甲○○之存摺、印
      鑑章及金融卡等物均係由甲○○所交付，密碼亦係甲○○
      所告知云云。惟查：
    (1)被告於偵查中先供稱：「（問：96 年5月有無要求甲○○
      向銀行貸款而再於96年6月6日以竊得的金融卡，至中國信
      託轉帳15,830元？）沒有。」，「（問：96年6月12日有
      無向新竹國際商銀及中國信託銀行領取告訴人戶頭內的30
      萬元及63萬元？）沒有。」，「（問：你有沒有到銀行提
      領過告訴人的錢？）沒有。」等語（詳97年度偵緝字第59
      號卷第4、5頁），完全否認有提領甲○○之新竹國際商業
      銀行台南分行及中國信託商業銀行台南分行之存款之事實
      ，嗣方改稱：「（問：你涉嫌重大，銀行有監視錄影機，
      你不知道嗎？）那是我陪她去的。」，「（問：你剛剛為
      何不說清楚？）我意識不清。」，「（問：96年6月30日
      ATM提領告訴人的錢，告訴人也有一同去嗎？）都是一同
      去的。」，「（問：為何是從你皮夾拿出的提款卡？）那
      個皮包是她的皮包，是告訴人她拿給我的，她當天也有一
      起去。」云云（詳97年度偵緝字第59號卷第4、5頁）。惟
      如被告以自動提款機提領7次，臨櫃提領2次，焉會忘記是
      否提領？是被告如確非竊得上開存摺、印鑑章及金融卡，
      則在檢察官未提出監視錄影資料時，即可承認，何需之後
      才更改說詞？又被告辯稱：每次提領款項時，甲○○均有
      在旁云云。惟證人甲○○自具狀向臺灣宜蘭地方法院檢察
      署提出告訴時起，迄本院審理中，始終證稱未曾交付存摺
      、印章及金融卡予被告，不知被告提款等情。又如甲○○
      與被告一同前往提款機或銀行，則大可由甲○○提領即可
      ，何需由甲○○將密碼告訴被告後，再由被告提領？況依
      前述勘驗筆錄所附翻錄影光碟翻拍照片所示，甲○○並未
      在場，是被告所辯，無法採信。
    (2)另被告於偵查中陳稱：「（問：你身上為何有甲○○的印
      鑑章、金融卡及存摺？）我印象中是在銀行貸款下來的時
      候，時間是在去年，正確日期我忘了，96年6月8日給我金
      融卡，印鑑章及存摺是用郵寄到我宿舍，我有信封要看信
      封上的日期，應該是在給我金融卡之前或之後，我要看郵
      戳，因為她是寄到我學生工作的地方。印鑑章及存摺是在
      給我金融卡的前後幾天寄給我的，是同一個月。她給我這
      些東西是要給還我錢，叫我自己去領，看她欠我多少，因
      為我不會去辦，且我上班的時候不能一直出去，我說我真
      的不會去辦，地區我也不熟。她到台南我的學校教我說如
      何轉帳如何還我錢。」云云（詳96年度偵字第3766號卷第
      86頁）。但查，被告之後於偵查中改稱：「（問：甲○○
      何時將金融卡交給你？）應該是96年6月8、9日中間，本
      案兩家銀行金融卡是她當面交給我。」，「（問：你說甲○○96年6月8、9日是在哪裡將金融卡交給你？）台南大
      同路，我學生梁淳雅在櫃檯，我只知道下午，正確時間我
      忘了。」，「（問：甲○○是在結帳時拿給你？）結帳前
      就拿給我了，正要結帳時，我有問她密碼，我記不起來，
      有向櫃檯借筆跟紙抄下來。」，「我不確定梁淳雅是否有
      看到，當時甲○○將本案兩家銀行金融卡拿到手裡，念密
      碼給我抄，我先抄密碼再接過金融卡。」等語（詳96年度
      偵字第3766號卷第97、98頁），就何時及如何取得甲○○
      之金融卡，前後所述不一致。且被告係於96年6月6日以甲○○之中國信託商業銀行台南分行之金融卡提領15,830元
      ，已如前述，故其所稱在96年6月8日或9日方收到甲○○
      所寄之金融卡云云，即難採信。再如被告不會轉帳，惟被
      告陳稱提款時，甲○○均在場等語，則被告可請甲○○親
      自辦理轉帳即可，何需自己提款？況依前述，甲○○並未
      在場，是其所辯，應為飾卸之詞，而不可採信。至被告請
      求提出完整錄影光碟云云，查上開光碟係檢察官於偵查分
      別命中國信託商業銀行及渣打國際商業銀行台南分行提出
      ，並非告訴人提出之內容經過剪接之光碟，併此敘明。
    (3)被告於偵查中以證人梁淳雅可為證明云云。惟證人梁淳雅
      固於偵查中證稱：「96年6月9日下午，乙○○、甲○○到
      我店裡去買電影票時，看到甲○○從皮包拿金融卡給乙○○，並叫乙○○自己去領錢，乙○○就問甲○○密碼，乙○○就跟我借了紙跟筆去寫，之後他們就走了。」，「（
      問：乙○○是先接過甲○○手上的金融卡再跟你借完紙與
      筆抄密碼的嗎？）甲○○從皮包拿出金融卡，乙○○接過
      後，乙○○再跟我借紙與筆抄密碼。」云云（詳96年度偵
      字第3766號卷第99、100頁）。惟查證人梁淳雅所證述被
      告與甲○○至其店內買票，係在96年6月9日發生之事，距
      其作證時間之97年11月6日已近滿1年5個月，能否清楚記
      憶，已有可疑，而被告表示買電影票都會到梁淳雅的店裡
      買，則證人梁淳雅又何能僅記得96年6月9日所發生之事？
      且依證人梁淳雅又證述：「（問：96年6月9日對你而言有
      何特別意義的日子？）平常上班的日子。」，「（問：你
      為何有辦法記得他們買電影票的日期是96年6月9日？）因
      為我們賣出的電影票都會登記賣出的電影票的日期，及何
      人買的。」，「（問：登記簿上會記載誰買的嗎？）老闆
      認識的客人就會登記。」，「（問：你們老闆認識乙○○
      ？）不認識。」，「（問：既然不認識為何要登記？）我
      要想一下。」等語（詳96年度偵字第3766號卷第99頁），
      然依證人梁淳雅所證，其老闆認識的客人才會登記客人的
      名字，而其老闆又不認識被告，證人梁淳雅又何需記下被
      告之姓名，足證其所述亦為虛偽之詞。
    (4)被告於審理中則以證人丙○○為證云云。惟證人丙○○於
      審理中證稱：有幫甲○○代購化妝品，一個月兩次，金額
      固定，一次36,500元，每次6組，每月兩次，錢是由被告
      支付的。且於96年6月1日晚上8點下課時間，甲○○從教
      室後門進來，坐在伊與被告之間，甲○○拿出二本存摺要
      被告替其支付貸款的手續費，二本存摺的餘額全部還給被
      告。其中一本存摺，上面還有金融卡，還有一個印鑑章，
      其知甲○○有向被告借錢，且尚未還清云云（詳本院卷一
      第83頁至第89頁）。惟查證人丙○○係於98年6月30日至
      本院作證，距96年6月1日已逾2年，是否能清楚記憶，已
      有可疑。而其證稱：「96年6月2日旁邊不記得旁邊坐何人
      」等語（詳同上卷第90頁），若其記性甚佳，則何以可記
      得96年6月1日所發生之事，卻記不起96年6月2日上課時，
      旁邊所坐何人？再證人丙○○證稱：確定96年6月1日是星
      期四等語（詳同上卷第87頁），惟經查詢萬年曆，該日應
      為星期五，是證人丙○○之證述，應屬虛偽而不可採信。
    (5)被告於偵、審中，一再辯稱所提領之款項，係甲○○用以
      償還積欠其之債務，於偵、審中亦多次陳述將提出甲○○
      積欠之單據云云，惟被告至本院辯論終結前，迄未能提出
      確切之資料，故所言未必屬實。又其所指甲○○因向丙○○購買彩妝品及保養品，而向其借錢支付費用云云，不惟
      證人甲○○否認有賣過彩妝品及保養品等語（詳本院卷一
      第73頁），又證人丙○○上開證述無法採信，業據前述外
      ，另被告自陳專長在美容，並於審理中陳稱：依證人丙○○所述為甲○○購買之彩妝品及保養品，一般可使用一個
      月至一個半月等語（詳本院卷二第22頁），是甲○○託丙○○購得之彩妝品及保養品，應非供己之用。且依證人丙○○所提出之證明書所載：甲○○向丙○○購買彩妝品及
      保養品每月2次、每次61,500元（36,500元＋25,000元＝
      61,500元），期間自95年8月底至96年6月底等語（詳本院
      卷一第62頁），倘甲○○如被告所述之無資力而須向被告
      借錢方能購買彩妝品及保養品，則被告為何一再借錢供甲○○每月購買昂貴之彩妝品及保養品，且時間長達10月？
      再被告陳述甲○○有從事化妝品之網拍云云，惟以被告與
      甲○○為男女朋友，卻無法提出其所指甲○○在網路上從
      事拍賣之資料（詳本院卷二第22頁）。況如甲○○有從事
      網路拍賣，如銷售良好，被告大可要求甲○○自行支付丙○○之化妝品貨款，而毋需由被告代墊；如銷售狀況不佳
      ，被告自可勸甲○○停止網拍，甚至拒絕代墊貨款，而非
      任令甲○○每月花10餘萬元向丙○○購買化妝品，是其此
      部分所辯，亦無可採。
    (6)至被告提出96年6月13日之行動電話簡訊照片1紙，上載：
      「竟如此之對我！永遠都是你對我不對？你說要送我卻在
      你那你在用的東西我也不要了！我沒本事當你家的媳婦！
      最後我能說的就是-請盡速將印章簿子寄還！」等語（詳
      本院卷二第36頁），惟證人甲○○陳稱：不清楚該簡訊的
      情況為何等語（詳本院卷二第19頁），而上開簡訊內容是
      否與本案二帳戶有關，亦無可考。甚者，該簡訊日期為96
      年6月13日，如證人甲○○要求返還本案之存摺、印鑑章
      及金融卡，則被告自無法於96年6月27日、96年6月29日、
      30日及同年7月2日再以甲○○之金融卡提款，是上開簡訊
      亦無法為甲○○有同意被告使用存摺、印鑑章及金融卡提
      款之證明，自無從為有利於被告之認定。
    (7)從而，被告所辯甲○○有同意其使用存摺、印鑑章及金融
      卡提款云云，均不足採信。
   2、證人甲○○自始結證上開2帳戶內之金額遭被告盜領等語
      ，而被告既無法證明甲○○有同意其使用存摺、印鑑章及
      金融卡提款，則被告持甲○○之新竹國際商業銀行台南分
      行及中國信託商業銀行台南分行帳戶金融卡自96年6月6日
      至96年7月2日到自動提款機提領共48,239元，即構成刑法
      第339條之2第1項之非法由自動付款設備取財罪；其於96
      年6月12日11時3分，持甲○○之中國信託商業銀行台南分
      行帳戶之存摺及印鑑章到中國信託商銀臨櫃提領63萬元及
      於同日12時31分，持甲○○之新竹國際商業銀行台南分行
      帳戶之存摺及印鑑章到新竹國際商業銀行提領30萬元，則
      係構成刑法第216條、第210條之行使偽造私文書罪，綜上
      ，被告此部分之犯行應可認定。
（二）傷害部分：
   1、被告與甲○○於96年7月1日，因就合夥經營咖啡花茶店之
      事曾起爭執之事實，依證人甲○○於審理中證述：「96年
      7 月1日我工作到一段落，被告要來接我到南部，當時也
      還沒有談好投資金額，因為開店的事情，有些爭執」等語
      （詳本院卷一第72頁），與被告於審理中陳稱：「（問：
      是否有跟告訴人甲○○說要合夥經營咖啡花茶店？）沒有
      ，她直至96年7月2日還在吵這件事情。」等語（詳本院卷
      二第18頁）一致，應可認定。
   2、被告於96年7月2日凌晨1時許，在位於宜蘭縣宜蘭市○○
      路○段259號之「福岡商務汽車旅館」內，以手掐甲○○脖
      子，將甲○○壓在床上，致甲○○受有前額抓擦傷、右後
      頸抓擦傷、後背兩處抓擦傷、左上臂瘀青挫傷及左小腿瘀
      青挫傷等傷害之事實，業據證人甲○○於審理中證述：「
      大約凌晨被他吵醒，被告說一些奇怪的話，問我要怎樣，
      我很想睡不理他，便想離開福岡汽車旅館但是被告不讓我
      走，便用手掐住我的脖子，……。身上的瘀青我忘記如何
      來的，可能是我在掙扎時，被告壓制我時造成的」等語明
      確（詳本院卷一第72 頁）。又甲○○確受有前額抓擦傷
      、右後頸抓擦傷、後背兩處抓擦傷、左上臂瘀青挫傷及左
      小腿瘀青挫傷等傷害之事實，亦有行政院衛生署立宜蘭醫
      院驗傷診斷書在卷可稽（詳警蘭偵字第0962104300號卷第
      17頁）。再甲○○事後，於96年7月2日3時6分撥打110報
      案稱：衣服被人拉破，經警前往處理，而警回報稱：甲○○與被告為男女朋友關係，被告打電話給甲○○，叫甲○○買東西給被告，雙方見面後因私事發生爭執並互相拉扯
      ，兩人均有傷，目前不提告，本案依規定備案處理並紀錄
      之情，有宜蘭縣政府警察局指揮中心受理110報案紀錄單
      附卷足憑（詳96年度偵字第3766號卷第23頁），故證人甲○○所述非虛，應堪採信。從而，被告僅承認因遭甲○○
      以雙手分別抓其頭及下體，其以手扳開甲○○之手，而未
      碰觸到甲○○之身體其他部位；及如有拉扯，亦非故意云
      云，應係事後卸責之詞，要無足採。
   3、至起訴書所認被告有將拳頭伸入甲○○之嘴巴內云云，因
      僅有甲○○之片面指訴，而依上述行政院衛生署立宜蘭醫
      院驗傷診斷書所載，並無該部分之傷勢，是此部分尚難認
      定，惟仍無礙被告傷害罪之成立。
二、核被告所為，係犯刑法第320條第1項之竊盜罪、同法第216
    條、第210條之行使偽造私文書罪、同法第339條之2第1項之
    非法由自動付款設備取財罪及同法第277條第1項之傷害罪。
    被告如附表所示之提領款項行為；及於96年6月12日11時3分
    ，及12時31分，分持甲○○之中國信託商業銀行台南分行與
    新竹國際商業銀行台南分行帳戶之存摺及印鑑章，提領63萬
    元及30萬元，時間、地點密接，方式相同，各行為之獨立性
    極為薄弱，且係出於同一提領該次撥款款項之目的，應視為
    數個舉動之接續施行，合為包括之一行為予以評價，各應論
    以接續犯。被告上開偽造甲○○名義之取款憑條，並盜蓋甲○○印鑑章持向提領款項，盜蓋印章之行為為偽造取款憑條
    私文書之階段行為，又被告偽造取款憑條後持以行使交付予
    銀行櫃檯人員，偽造之低度行為為行使之高度行為所吸收，
    均不另論罪。又其所犯上開四罪，犯意各別，行為互殊，應
    予分論併罰。爰審酌被告與甲○○原為男女朋友，竟乘機竊
    取甲○○之存摺、金融卡及印鑑章後，提領甲○○帳戶內之
    存款，金額非小；暨因故傷害甲○○，造成甲○○受傷，兼
    衡被告犯罪之動機、目的，與犯後態度等一切情狀，分別量
    處如主文第一項所示之主刑，均諭知易科罰金之折算標準，
    並定其應執行之刑。又本件被告行為後，刑法第41條已於98
    年12月30日修正公布，並於自99年1月1日生效，修正前刑法
    第41條第8項規定：「第1項至第3項規定於數罪併罰，其應
    執行之刑未逾6個月者，亦適用之。」，修正後刑法第41條
    第8項則規定「第1項至第4項及第7項之規定，於數罪併罰之
    數罪均得易科罰金或易服社會勞動，其應執行之刑逾6月者
    ，亦適用之。」，修正後規定將數罪併罰之數罪均得易科罰
    金，其應執行之刑逾6月者，亦得易科罰金，經比較新舊法
    後，適用修正後刑法第41條第8項規定較有利於被告，依刑
    法第2條第1項但書規定，自應適用修正後刑法第41條第1項
    、第8項規定諭知易科罰金折算標準，並定其應執行之刑，
    及諭知易科罰金之折算標準。
參、無罪部分：
一、公訴人以被告乙○○意圖為自己不法之所有，基於詐欺取財
    之犯意，於96年4月間某日，撥打電話予告訴人甲○○，以
    詐術「佯稱欲與甲○○在高雄縣鳳山市○○○路120、120-1
    號合夥經營咖啡花茶店，開辦需款週轉云云」，使甲○○陷
    於錯誤，於96年4月13日匯款20萬元至乙○○之郵局帳號000
    00000000000號帳戶。因認被告此部分涉犯刑法第339條第1
    項之詐欺取財罪嫌云云。
二、按犯罪事實應依證據認定之，無證據不得推定其犯罪事實；
    不能證明被告犯罪者，應諭知無罪之判決，刑事訴訟法第15
    4條第2項、第301條第1項分別定有明文。又犯罪事實之認定
    ，應憑真實之證據，倘證據是否真實尚欠明確，自難以擬制
    推測之方法，為其判斷之基礎；而認定犯罪事實之證據係指
    足以認定被告確有犯罪行為之積極證據而言，該項證據自須
    適合於被告犯罪事實之認定，始得採為斷罪資料，且刑事訴
    訟上證明之資料，無論其為直接或間接證據，均須達於通常
    一般之人均不致有所懷疑，而得確信其為真實之程度，始得
    據為有罪之認定，若其關於被告是否犯罪之證明未能達此程
    度，而有合理懷疑之存在，致使無從形成有罪之確信，根據
    罪證有疑，利於被告之證據法則，即不得遽為不利被告之認
    定；採用間接證據時，必其所立之證據，在直接關係上，雖
    僅足以證明他事實，而由此他項事實，本於推理之作用足以
    證明待證事實者，方為適法，不得徒憑主觀上之推想，將一
    般經驗上有利被告之其他合理情況逕予排除，最高法院53年
    臺上字第656號、29年上字第3105號、76年度臺上字第4986
    號及32年上字第67號著有判例可資參照。再按告訴人之告訴
    ，係以使被告受刑事訴追為目的，是其陳述是否與事實相符
    ，仍應調查其他證據以資審認。又刑法第339條第1項詐欺取
    財罪之成立，須行為人於主觀上有為自己或第三人不法所有
    之意圖，客觀上有施用詐術，使對方陷於錯誤，致為財產上
    之處分行為始足當之。
三、公訴人以被告另涉犯詐欺取財罪嫌，係以被告於偵查中供述
    甲○○於96年4月13日匯款20萬元至被告上開郵局帳戶等語
    、告訴人甲○○之證述，及郵政國內匯款執據為據。訊據被
    告堅決否認此部分詐欺犯行，辯稱：甲○○於96年4月13日
    匯款20萬元予被告，係清償對被告之借款等語。經查：
（一）告訴人即證人甲○○於審理中證述：「（問：是否有跟被
      告論及婚嫁？）有，也有去拍類似婚紗照，但還沒有真正
      訂婚。還沒有講到明確的婚期。」等語（詳本院卷一第81
      頁），核與證人梁淳雅於偵查中證稱：有聽到被告與告訴
      人要先訂婚，但日期不確定等語（詳97年度偵緝字第59號
      卷第21頁）相符，足證被告與甲○○之感情，原已達論及
      婚嫁之程度。
（二）證人甲○○於審理中證稱：「（問：是否知道被告說要在
      高雄開店的地點？）被告說是在捷運站旁邊，被告有帶我
      去看過，也有請裝潢的人來估價，我去時有看到工人來丈
      量。」，「（問：剛才提到有裝潢工人，是你們先到還是
      工人先到？）有一次是我們先到，開門後才請工人進來丈
      量，另一次是被告跟我說有工人去裝潢。」，「（問：工
      人丈量完畢，有無跟妳們報價？）有聽到報價及材質使用
      ，但是否有提到金額多少我沒印象。」等語（詳本院卷一
      第69頁、第75頁），如告訴人所述為真，則被告於取得告
      訴人之20萬元後，確有找工人至高雄縣鳳山市○○○路12
      0號估價及丈量之事實。從而，倘被告欲詐騙甲○○，當
      不必請工人到上述地點丈量、估價。再證人甲○○於審理
      中證稱：「（問：96年7月1日當天有無談到要開咖啡花茶
      店的事？）有，因為我覺得要下去高雄前，應該要先談好
      關於開店盈餘及投資比例等事情，但是還沒有談好就發生
      福岡汽車旅館吵架的事情。」等語（詳本院卷一第81頁）
      ，而證人甲○○自陳自95年暑假後3、4個月起至96年7 月
      2日止與被告交往（詳本院卷一第68頁），如被告欲詐騙
      甲○○，無需與甲○○論及婚嫁，更無需於96年7月1日前
      來宜蘭，並討論經營咖啡店之事。是依告訴人甲○○所述
      ，即難使本院達於被告確有詐欺取財犯行之心證。
（三）再者，被告與甲○○是否要經營花草咖啡店，僅有告訴人
      甲○○片面之詞，並無其他證據可資佐證，是亦難以告訴
      人片面指訴，即認定被告有詐欺取財之犯行。
（四）至公訴人所指被告於偵查中之供述及郵政國內匯款執據（
      詳96年度偵字第3766號卷第10頁），僅能證明甲○○於96
      年4月13日匯款予被告20萬元之事實，尚無法證明被告有
      詐欺之行為。
四、綜上所述，告訴人甲○○指訴被告詐欺取財之詞，除告訴人
    片面供述外，尚乏積極證據證明與事實相符，無以互為補強
    ，執為論罪依據，故依公訴人所舉之證據，本院尚難形成被
    告確有詐欺取財犯行之有罪無合理懷疑心證，揆諸首揭規定
    及判例意旨，自應就被告被訴詐欺取財罪嫌部分，為無罪之
    諭知。
肆、末查本件證人梁淳雅於偵查中、證人丙○○於本院審理時，
    就本件重要關係之事項，為虛偽之陳述，是否已涉犯偽證之
    罪嫌，應由檢察官另行偵查處理，附此敘明。
據上論斷，應依刑事訴訟法第299條第1項前段、第301條第1項前
段，刑法第2條第1項但書、第320條第1項、第216條、第210條、
第339條之2第1項、第277條第1項、第51條第5款、第41條第1項
前段、第8項，刑法施行法第1條之1，判決如主文。
本案經檢察官陳嘉瑜到庭執行職務。
中    華    民    國    99    年    5     月    18    日
               刑事第二庭  審判長法  官  林惠玲
                                 法  官  蘇錦秀
                                 法  官  張育彰
以上正本證明與原本無異。
如不服本判決應於收受本判決後10日內向本院提出上訴書狀，並
應敘述具體理由。若未敘述理由者，應於上訴期間屆滿後20日內
向本院補提理由書狀(均須按他造當事人之人數附繕本)。
                                 書記官  陳靜宜
中    華    民    國    99    年    5     月    18    日
附錄本案論罪科刑法條全文：
中華民國刑法第320條第1項
意圖為自己或第三人不法之所有，而竊取他人之動產者，為竊盜
罪，處5年以下有期徒刑、拘役或5百元以下罰金。
中華民國刑法第216條
行使第210條至第215條之文書者，依偽造、變造文書或登載不實
事項或使登載不實事項之規定處斷。
中華民國刑法第210條
偽造、變造私文書，足以生損害於公眾或他人者，處5年以下有
期徒刑。
中華民國刑法第339條之2第1項
意圖為自己或第三人不法之所有，以不正方法由自動付款設備取
得他人之物者，處3年以下有期徒刑、拘役或1萬元以下罰金。
中華民國刑法第277條第1項
傷害人之身體或健康者，處3年以下有期徒刑、拘役或1千元以下
罰金。
附表：
 ┌───┬───────┬──────────┬────┐
 │編  號│犯  罪  時  間│帳                戶│提領金額│
 │      │              │                    │（新臺幣│
 │      │              │                    │）      │
 ├───┼───────┼──────────┼────┤
 │  一  │96年6月6日    │中國信託商業銀行台南│15,830元│
 │      │              │分行                │        │
 ├───┼───────┼──────────┼────┤
 │  二  │96年6月8日    │中國信託商業銀行台南│ 2,000元│
 │      │              │分行                │        │
 ├───┼───────┼──────────┼────┤
 │  三  │96年6月12日   │新竹國際商業銀行台南│15,409元│
 │      │              │分行                │        │
 ├───┼───────┼──────────┼────┤
 │  四  │96年6月27日   │新竹國際商業銀行台南│ 1,000元│
 │      │              │分行                │        │
 ├───┼───────┼──────────┼────┤
 │  五  │96年6月29日   │中國信託商業銀行台南│ 6,000元│
 │      │              │分行                │        │
 ├───┼───────┼──────────┼────┤
 │  六  │96年6月30日   │中國信託商業銀行台南│ 5,000元│
 │      │              │分行                │        │
 ├───┼───────┼──────────┼────┤
 │  七  │96年7月2日    │新竹國際商業銀行台南│ 3,000元│
 │      │              │分行                │        │
 └───┴───────┴──────────┴────┘

司法院資訊處製作；財團法人民間司法改革基金會備份。
